【裁判字號】    99,簡上,226
【裁判日期】    990614
【裁判案由】    侵占
【裁判全文】
臺灣桃園地方法院刑事判決             99年度簡上字第226號
上  訴  人  臺灣桃園地方法院檢察署檢察官
被      告  甲○○
上列上訴人因被告竊盜案件，不服本院刑事庭98年度桃簡字第31
21號，民國98年12月31日第一審刑事簡易判決（聲請簡易判決處
刑案號：98年度偵緝字第1133號），提起上訴，本院合議庭為第
二審判決如下：
    主  文
原判決撤銷。
甲○○竊盜，處有期徒刑肆月，如易科罰金，以新臺幣壹仟元折
算壹日。
    事  實
一、緣乙○○於民國97年11月11日至設於桃園縣龜山鄉○○路5
    號「長庚紀念醫院」實習，並將隨身攜帶之手提包放置在長
    庚紀念醫院兒童大樓6 樓之未上鎖，任何人得自由進出之交
    誼廳內，嗣遭不詳之人將其置放在手提包內之易利信廠牌、
    型號：W910i 、序號：000000000000000 號手機1 支（價值
    約新臺幣【以下同】8,800 元）竊取後，先行置於某手提袋
    內，並藏放在同院6 樓或7 樓男廁之天花板夾層內，再俟機
    取走。詎甲○○於同日下午4 時30分前之某時，偶然至上開
    男廁內，發現天花板夾層上放有手提袋，心生好奇，乃取下
    查看，見其內有前開手機1 支，竟起貪念，基於為自己不法
    所有之犯意，徒手竊取之，並旋於得手後，將該手機以3,50
    0 元（聲請簡易判決處刑書誤載為1,800 元）之代價售予不
    知情之臺北縣三峽鎮○○路41號「新浪網通信行」負責人林
    文德，林文德再於97年11月12日以4,000 元之價格售予不知
    情之謝崑鈺。嗣乙○○於發現手機遭竊後，立即報警處理，
    經警依據失竊手機序號調閱通聯紀錄循線查獲，始悉前情。
二、案經臺北縣政府警察局三峽分局報告臺灣桃園地方法院檢察
    署檢察官偵查後聲請以簡易判決處刑。
    理  由
一、本案所引用之供述及非供述證據，經本院依法踐行調查證據
    程序，檢察官、被告均不爭執各該證據之證據能力，且亦查
    無依法應排除其證據能力之情形，是後述所引用證據之證據
    能力均無疑義，先予敘明。
二、訊據被告固坦承將前揭手機出售得款花用，惟矢口否認有何
    竊盜犯行，辯稱：手機係伊在長庚醫院6 樓或7 樓男廁內撿
    到的，伊記得該手機係放在男廁的天花板上，伊上廁所時看
    到一個女用皮包的肩帶露出天花板一點點，伊就將天花板推
    開，看到一個女用包包，裡面放有2 支手機、筆記本、口罩
    等物，伊即將2 支手機拿走，包包丟在廁所旁邊云云。惟按
    竊盜罪之客體不以他人所有為限，即使他人因犯罪而取得之
    動產，若該動產在他人支配之下而竊取之，仍應成立竊盜罪
    。經查，證人即被害人乙○○在本院審理時結證稱：伊於97
    年11月11日下午4 點30分許，在長庚醫院兒童大樓遺失手機
    1 支，伊當天至長庚醫院實習，而將隨身攜帶之包包放在交
    誼廳內，該交誼廳的門沒有上鎖，可自由進出，其所有的包
    包內除了1 支手機外，尚有皮夾、書籍、筆記本等物，伊係
    快下班時，才發現包包內之手機不見，其餘物品均尚在，放
    置包包的位置亦未變動，伊不清楚係何人竊取手機等語在卷
    （見本院簡上卷第43-44 頁），且上開證人乙○○失竊之手
    機嗣經被告以3,500 元出售予林文德，再由林文德以4,000
    元之價格轉售予謝崑鈺之事實，亦據證人林文德、謝崑鈺於
    警詢時證述明確，復有贓物領據、手機照片、行動電話買賣
    讓渡書及通聯調閱查詢單等附卷可資佐證，應可認定。又本
    案雖無證據可資證明被告係至證人乙○○原放置手機之交誼
    廳內行竊，然由證人乙○○原放置手機之地點，及被告自承
    發現該手機之地點並不相同可知，證人乙○○所有之手機應
    係先遭不詳之人竊取後，將之藏放在男廁所內之天花板夾層
    內，再伺機取走，則該不詳之人雖因犯罪而取得該手機之占
    有，惟該手機既經置放在一般人不易察見之天花板夾層內，
    足見藏放之人不欲他人發現之意思，則該手機自係置於該藏
    放之人管領支配之下甚明，被告發現後，將之取走，並出售
    得款花用，顯有不法所有之意圖，至為明灼。被告前開所辯
    ，無非卸責之詞，不足採信。本件事證明確，被告前揭竊盜
    犯行，洵堪認定。
三、核被告所為，係犯刑法第320 條第1 項之竊盜罪。原審以卷
    內並無事證證明被告行竊為由，變更檢察官起訴法條，論以
    刑法第337 條之侵占離本人所持有物罪，固非無見，然因被
    告在偵查中僅泛稱係在男廁中拾獲前開手機，在本院審理時
    始敘明其所謂「拾獲」之具體經過、細節，故本件實難認該
    手機屬無人支配占有而為脫離本人所持有之物，是檢察官上
    訴認原審判處被告侵占離本人所持有物罪不當，為有理由，
    自應由本院撤銷改判。爰審酌被告正值青壯，竟不思循正當
    途徑賺取所需，任意攫取他人財物，輕忽他人之財產法益，
    暨考量其犯罪之動機、手段、竊取財物之價值，犯後猶飾詞
    否認，顯乏悔悟之心等一切情狀，量處如主文所示之刑，並
    諭知易科罰金之折算標準，以資懲儆。
據上論斷，應依刑事訴訟法第455 條之1 第1 項、第3 項、第36
9 條第1 項前段、第364 條、第299 條第1 項前段，刑法第320
條第1 項、第41條第1 項前段，刑法施行法第1 條之1 第1 項、
第2 項前段，判決如主文。
本案經檢察官周芝君到庭執行職務。
中    華    民    國    99    年    6     月    14    日
                  刑事第十二庭  審判長法  官  魏于傑
                                      法  官  羅國鴻
                                      法  官  許雅婷
以上正本證明與原本無異。
不得上訴。
                                      書記官  陳孟君
中    華    民    國    99    年    6     月    14    日
附錄本案論罪科刑法條全文：
中華民國刑法第320條
意圖為自己或第三人不法之所有，而竊取他人之動產者，為竊盜
罪，處5 年以下有期徒刑、拘役或5 百元以下罰金。
意圖為自己或第三人不法之利益，而竊佔他人之不動產者，依前
項之規定處斷。
前二項之未遂犯罰之。

司法院資訊處製作；財團法人民間司法改革基金會備份。
